【裁判字號】    88,上易,2315
【裁判日期】    890111
【裁判案由】    侵占
【裁判全文】
臺灣高等法院高雄分院刑事判決                  八十八年度上易字第二三一五號
    上  訴  人
    即  自訴人  甲○○
    被      告  乙○○
右上訴人因被告侵占等案件，不服臺灣高雄地方法院八十八年度自字第二九七號中華
民國八十八年十一月十五日第一審判決，提起上訴，本院判決如左：
      主  文
原判決撤銷。
乙○○意圖為自己不法之所有，以詐術使人將本人之物交付，處有期徒刑貳月。
      事  實
一、乙○○意圖為自己不法之所有，於民國八十七年十一月五日，在高雄市○○○路
    四十四號甲○○所經營之松美機車出租行，向甲○○偽稱：要承租輕機車一部三
    天，並願付足三天之租金新台幣（下同）八百元等語，致使甲○○陷於錯誤，於
    收受八百元租金後即將車號為ＺＥＺ─三四七號之輕機車機車交付乙○○。嗣甲
    ○○於三天後之八十七年十一月八日未見乙○○歸還機車，屢經催討，均未獲置
    理，迄今已一年有餘未還車，甲○○至此始知受騙。
二、案經甲○○向原審法院提起自訴。
      理  由
一、被告乙○○經本院合法傳喚，無正當理由未到庭，然原審訊據被告乙○○坦認有
    向自訴人甲○○承租機車使用迄今未還之事實，雖否認有何詐欺取財之犯行，辯
    稱：伊因當時失去工作，沒有資力清償租金，所以未還機車，無詐取機車犯行云
    云。惟查：被告於八十七年十一月五日十時五分許，即向自訴人以承租機車三天
    而取得自訴人交付車號為ＺＥＺ─三四七號之輕機車之事實，業據被告於原審審
    理中供承不諱，並有機車出租契約書一紙附卷可稽；次查被告若依租車契約本應
    於八十七年十一月八日十時五分歸還車輛，然被告並未如期還車，嗣經自訴人屢
    催，未獲置理，迄今已一年有餘未還機車等情，業據自訴人於審理中指述甚詳，
    並經被告在原審中坦認無訛，復有自訴人於八十八年三月二十六日向被告催告之
    信函一紙附卷足憑，茍係租車，何以未依約還車，且迄今一年多未還車，顯然被
    告係以租車為名，行詐欺取得機車之實，堪以認定，足認被告有詐欺取財之犯行
    。雖被告辯以因經濟不好，無法清償租金云云，縱然屬實，被告亦可先將租車返
    還自訴人，積欠之租金以後再行處理，其猶佔用機車不還，足認被告對機車有不
    法所有之意圖甚明，所辯純屬卸責之詞，不足採憑。被告右揭詐欺取財犯行已堪
    認定，應予依法論科。
二、核被告所為，係犯刑法第三百三十九條第一項之詐欺取財罪。被告詐欺得逞取得
    機車後，使用該機車行為，為事實處分贓物之行為，自不另論詐欺得利及侵占罪
    責，自訴人認被告另犯侵占及詐欺得利犯罪云云，容有誤會。
三、原審予以被告論罪科刑，固非無見，然查被告所為係犯詐欺取財罪，已如前述，
    原判決認定被告係犯詐欺得利罪，容有未洽，又被告迄今未將機車返還自訴人，
    且未與自訴人和解，原審遽予被告緩刑之諭知，亦有未洽。自訴人上訴意旨，執
    此指摘原判決不當，為有理由，自應由本院將原判決撤銷改判，審酌被告犯罪目
    的、手段、所生損害、迄今尚未將詐得之機車歸還自訴人或與自訴人和解賠償，
    犯後態度等一切情狀，仍處有期徒刑二月，用資懲儆。又因被告迄今尚未與自訴
    人和解或將機車返還自訴人，本院認被告所宣告之刑即無暫以不執行為適當之情
    形，故不予緩刑之宣告。
四、被告經合法傳喚無正當理由不到庭，爰不待其陳述，逕行判決。
據上論結，應依刑事訴訟法第三百六十九條第一項前段、第三百七十一條、第三百六
十四條、第三百四十三條、第二百九十九條第一項前段，刑法第三百三十九條第一項
，罰金罰鍰提高標準條例第一條前段，判決如主文。
中    華    民    國     八十九     年       一       月       十一     日
                              臺灣高等法院高雄分院刑事第八庭
                                  審判長法官  林榮龍
                                        法官  洪兆隆
                                        法官  莊飛宗
右正本證明與原本無異。
可否上訴﹖﹖
                                      書記官  張宗芳
中    華    民    國     八十九     年       一       月      十三      日
附錄：本判決論罪科刑法條：
刑法第三百三十九條第一項：
意圖為自己或第三人不法之所有，以詐術使人將本人或第三人之物交付者，處五年以
下有期徒刑、拘役或科或併科一千元以下罰金。
    Ｋ


司法院資訊處製作；財團法人民間司法改革基金會備份。
